# 请假陈版设备租赁并技术服务的会计处理

提问人：milifish 时间：2020-07-20 13:56:00
背景：公司主要经营办公设备销售及文印外包服务。文印外包服务是指客户将文件处理设备、文件处理业务部分或全部外包给专业的服务商，由服务商对客户的设备配置进行优化，实施专业的运营管理服务。公司主要服务模式为租赁设备++按张收费模式：即公司对客户出租办公设备，同时提供设备维护，设备优化等服务。公司以租赁费及技术服务费形式向客户收取费用。公司出租的设备价值在几千至几万元不等，均为公司所经销的产品。合同主要条款如下： 1 、合同可根据客户需求将租赁设备及技术服务合同分拆或组合成一份，若分拆则体现为一份设备租赁合同及一份技术服务合同，租金及服务费价格单独约定。若组合成一份合同，则租金会含在月度保底服务价格中。 2 、设备租赁期一般为设备的生命周期，即3-5年左右，租赁期租金总额超过租赁设备价值。 3 、租赁合同结束后，客户可选择购买设备，但购买选择权大多数情况下不写在合同中，一般在合同结束后视乎机器情况客户才与公司进行商议是否购买。 4 、有关设备的权利方面，合同明确约定，设备在出租期间所有权归公司所有，公司在不影响客户使用情况下可以将设备进行抵押。客户在未经公司同意下不能将设备移动到合同约定地以外的地方，同时不能转租，抵押所租赁设备。 5 、公司在设备租赁期提供必要的维护服务，包括更换零部件，以保证设备正常运作，公司根据纸张用量收取技术服务费。若设备在租赁期因故障无法维修，公司需要提供其他机器以保证客户正常使用。
PS：同行业上市公司对于这种模式下的设备租赁是按照经营租赁进行会计处理，每期确认租赁收入及技术服务收入。入。 问题： 1 、根据旧租赁准则，由于上述设备租赁期占租赁资产使用寿命的大部分，且公司最低租赁收款额现值，几乎相当于租赁开始日租赁资产公允价值，因此上述设备租赁符合融资租赁的判断标准。但是根据融资租赁的定义：融资租赁，是指实质上转移了与资产所有权有关的全部风险和报酬的租赁。而根据合同条款，公司在不影响客户使用情况下，有权将资产进行抵押，同时若在租赁期出现非因客户原因造成的机器无法使用情况，公司有义务为客户更换设备。因此从这个意义上来说，上述租赁的资产所有权有关的风险及报酬并无全部转移，也就不符合融资租赁的定义。这样理解是否合理？ 22 、、若上述设备租赁被认定为融资租赁，对于生产商或经销商作为出租人的融资租赁，《上市公司执行企业会计准则案例解释（ 2020 ）》案例6-02给出过相关案例解释，里面倾向采用分期销售商品进行会计处理，同时指出在新租赁准则第 42 条也规定，“生产商或经销商作为出租人的融资租赁，在租赁期开始日，该出租人应当按照租赁资产公允价值与租赁收款额按市场利率折现的现值两者孰低确认收入，并按照租赁资产账面价值扣除未担保余值的现值后的余额结转销售成本”新租赁准则下这种处理方式与销售商品处理方式一致。
那公司上述办公租赁采用分期销售商品会计处理是否恰当？   

回答人：chenyiwei
1 、对该交易，首先需谨慎判断是否构成租赁，即该协议是否依赖于特定资产，以及该协议是否转移了该特定资产的使用权。此问题在新老租赁准则下的判断标准和结果均类似，即在保证满足客户的文件处理需求的前提下，企业是否拥有对设备的实质性替换权。
2 、不论法律形式上是否分拆设备租赁合同和技术服务合同，这两者都是密切相关的，因此倾向于将其作为一个整体，按租赁准则进行会计处理，而不是分别作为一项租赁和一项服务。
3 、在判断构成租赁的前提下，进一步分析租赁的类型。是否构成融资租赁，取决于合同约定的保底租金（含服务费）的折现值是否足以涵盖设备成本和租赁期间需发生的服务费成本。如果是，则属于融资租赁。如果保底租金很低，大部分是按照实际处理量收取的可变租金，则构成经营租赁的可能性较大。
4 、如果确定属于融资租赁的，则按分期收款销售商品进行会计处理。